【裁判字號】    98,易,1982
【裁判日期】    981022
【裁判案由】    毒品危害防制條例
【裁判全文】
臺灣板橋地方法院刑事判決              98年度易字第1982號
公  訴  人  臺灣板橋地方法院檢察署檢察官
被      告  乙○○
            甲○○
上列被告等因違反毒品危害防制條例案件，經檢察官提起公訴（
97年度偵字第第31259 號），被告就被訴事實為有罪陳述，本院
裁定改依簡式審判程序審理，判決如下：
    主  文
乙○○共同轉讓第三級毒品，處有期徒刑陸月，如易科罰金以新
臺幣壹仟元折算壹日。扣案之第三級毒品愷他命捌拾伍包（驗餘
總毛重63.3公克）均沒收。
甲○○共同轉讓第三級毒品，處有期徒刑參月，如易科罰金以新
臺幣壹仟元折算壹日。
    事  實
一、乙○○、甲○○明知愷他命（俗稱K他命）係毒品危害防制
    條例第2 條第2 項第3 款所列之第三級毒品，不得轉讓，乙
    ○○竟基於無償轉讓第三級毒品愷他命之單一犯意，於民國
    97 年8月至10月間，接續在臺北縣三重市○○路○段95號7
    樓之1 住處，轉讓數量不詳之愷他命予江俊達共3 次；及於
    97 年10 月初某日，將數量不詳之愷他命共5 包，委由具犯
    意聯絡之江俊達（另行起訴）持往臺北縣三重市及臺北市萬
    華區某處，交付予真實姓名年籍不詳綽號「阿賓」等之成年
    人；且於97年9 月及10月間共二次，將數量不詳之愷他命共
    3 包，交予具犯意聯絡之甲○○，由甲○○在臺北縣三重巿
    重新路4 段95號1 樓前，代乙○○交付予真實姓名年籍不詳
    綽號「阿文」之成年人。嗣於97年10月30日22時50分許，在
    渠等位於臺北縣三重巿重新路4 段95號7 樓之1 住處為警查
    獲，並當場扣得乙○○所有之愷他命85包（驗前總毛重63.
    47公克；驗前總純質淨重約33.59 公克）、k 盤1 組、電子
    磅秤1 台、乙○○所持用之行動電話3 支及甲○○所持用之
    行動電話1 支等物，因而查悉上情。
二、案經臺北市政府警察局報告臺灣板橋地方法院檢察署檢察官
    偵查起訴。
    理  由
一、訊據被告乙○○、甲○○對於上揭事實，均坦承不諱，並經
    證人江俊達於警詢及偵查中證述在卷，復有扣案之第三級毒
    品愷他命85包（驗前總毛重63.47 公克；驗前總純質淨重約
    33.59 公克）、內政部警政署刑事警察局97年12月2 日刑鑑
    字第0970 170051 號鑑定書1 紙等件在卷可資佐證，事證明
    確，被告犯行均堪認定，應依法論科。
二、核被告乙○○、甲○○所為，均係犯毒品危害防制條例第8
    條第3 項轉讓第三級毒品罪。被告乙○○分別與被告甲○○
    及江俊達就上開轉讓第三級毒品犯行，有犯意聯絡及行為分
    擔，應以共同正犯論。檢察官起訴時雖謂被告甲○○僅係幫
    助犯，惟按刑法上之幫助犯，係指以幫助之意思，對於正犯
    資以助力，而未參與實施犯罪之行為者而言，如就構成犯罪
    事實之一部，已參與實施即屬共同正犯（最高法院49年臺上
    字第77號判例要旨參照）。被告甲○○既係將愷他命實際轉
    交「阿文」之人，即已實施犯罪行為之一部，自屬共同正犯
    ，檢察官此部分所指，容有誤會。被告乙○○基於單一之犯
    意，於密切接近之時、地實施，侵害同一之法益，應合為包
    括之一行為予以評價，論以接續犯。另被告甲○○先後二次
    代為轉讓第三級毒品，自亦應依包括之一行為予以評價，論
    以接續犯。是起訴書另認被告乙○○於97年9 月初某日及10
    月間，除委由江俊達持第三級毒品愷他命前往臺北市萬華區
    某處，轉讓予真實姓名年籍不詳綽號「阿賓」之人外，尚有
    轉讓愷他命予真實姓名年籍不詳綽號「阿宏」之人；以及委
    由被告甲○○在臺北縣三重巿重新路4 段95號1 樓前，轉讓
    予真實姓名年籍不詳綽號「阿伯」之人等情，俱為被告二人
    於本院審理中否認在卷，且查證人江俊達於偵查中亦未證稱
    曾轉讓愷他命予「阿宏」之人，是此部分僅有被告乙○○於
    偵查中之自白，本院認尚難遽予論罪，惟公訴人認此部分犯
    行與前開被告二人轉讓第三級毒品愷他命之論罪科刑部分有
    接續犯之實質上一罪關係，爰不另為無罪之諭知。另起訴書
    雖載被告乙○○基於無償或有償轉讓第三級毒品等語，然就
    有償轉讓毒品部分之次數及價格均未明確，難以認定有何轉
    讓毒品之犯罪所得，附此敘明。又被告轉讓愷他命之行為，
    本院遍查卷內證據資料，無法確定被告乙○○每次轉讓之數
    量究竟為何，依罪疑唯輕之原則，自不得適用毒品危害防制
    條例第8 條第6 項規定加重其刑。至於本件被告乙○○所持
    有之愷他命毒品純質淨重雖達到一定數量之標準，然98 年5
    月20日修正公佈之毒品危害防制條例所增列同法第11 條 第
    5 項之「持有第三級毒品純質淨重二十公克以上者，處三年
    以下有期徒刑，得併科新臺幣三十萬元以下罰金」之規定，
    係自公布後六個月施行，是其持有第三級毒品之純質淨重雖
    已逾二十公克以上，惟依現行條例之規定，並非犯罪行為，
    亦此敘明。爰分別審酌被告二人深知毒品對於人之生命、身
    體、健康之不良影響，竟猶提供他人第三級毒品，除致使該
    他人沾染毒癮外，更活絡國內毒品之流通，危害社會秩序非
    輕，兼衡其等素行、犯罪之動機、目的、手段、所轉讓毒品
    之次數，以及犯罪後坦承犯行之態度等一切情狀，分別量處
    如主文所示之刑，並均諭知易科罰金之折算標準。
三、扣案之第三級毒品愷他命85包（驗前總毛重63.47 公克；取
    0.17公克鑑定用罄，驗餘總毛重63.3公克），係被告乙○○
    犯轉讓第三級毒品犯罪所查獲之違禁物，又包裝上開愷他命
    之包裝袋與毒品難以完全析離，除供鑑驗部分已滅失無沒收
    之必要，餘應依刑法第38條第1 項第1 款之規定宣告沒收。
    又此部分扣案毒品與被告甲○○犯共同轉讓第三級毒品之犯
    行並無涉，自無須在被告甲○○部分諭知沒收。另扣案之K
    盤1 組乃供被告乙○○施用第三級毒品之器具；電子磅秤1
    台被告乙○○於本院審理中否認為其所有，供稱係向友人所
    借用，並無證據證明係其所有之物，且亦無從證明係其所犯
    轉讓第三級毒品犯罪所用之工具；又扣案被告二人使用之行
    動電話四支，依卷內資料，並無法積極佐證係供何次轉讓毒
    品犯罪所用，尚難認係被告轉讓毒品犯罪所用之工具，爰均
    不予宣告沒收。
據上論斷，應依刑事訴訟法第299 條第1 項前段、第273 條之1
第1 項，毒品危害防制條例第8 條第3 項，刑法第11條前段、第
28條、第41條第1 項前段、第38條第1 項第1 款，判決如主文。
本案經檢察官李美金到庭執行職務。
中    華    民    國    98    年    10    月    22    日
                  刑事第十二庭    法  官  李君豪
以上正本證明與原本無異。
如不服本判決，應於判決送達後10日內敘明上訴理由，向本院提
出上訴狀（應附繕本）。
                                  書記官  金和國
中    華    民    國    98    年    10    月    22    日
附錄本案論罪科刑法條全文：
毒品危害防制條例第8條
轉讓第一級毒品者，處1 年以上7 年以下有期徒刑，得併科新臺
幣1 百萬元以下罰金。
轉讓第二級毒品者，處6 月以上5 年以下有期徒刑，得併科新臺
幣70萬元以下罰金。
轉讓第三級毒品者，處3 年以下有期徒刑，得併科新臺幣30萬元
以下罰金。
轉讓第四級毒品者，處1 年以下有期徒刑，得併科新臺幣10萬元
以下罰金。
前四項之未遂犯罰之。
轉讓毒品達一定數量者，加重其刑至2 分之1 ，其標準由行政院
定之。


司法院資訊處製作；財團法人民間司法改革基金會備份。
